【裁判字號】    99,交抗,1849
【裁判日期】    990929
【裁判案由】    違反道路交通管理處罰條例
【裁判全文】
臺灣高等法院刑事裁定                99年度交抗字第1849號
抗  告  人
即受處分人  甲○○原名蔣金同.
上列抗告人因違反道路交通管理處罰條例案件，不服臺灣板橋地
方法院，中華民國99年8 月20日所為裁定（99年度交聲字第2512
號，原處分案號：臺北市交通事件裁決所民國98年4 月13日北市
裁罰字第裁000000000000號），提起抗告，本院裁定如下：
    主  文
抗告駁回。
    理  由
一、原裁定意旨略以：受處分人甲○○前因騎乘車牌號碼 CKU—
    796號重型機車，分別於民國97年9 月25日及98年3 月9日被
    舉發違反道路交通管理處罰條例第53條第1 項規定，各記違
    規點數3點（共6點），依道路交通管理處罰條例第63 條第3
    項規定「在六個月內，駕照違規記點共達六點以上，吊扣駕
    駛執照一個月」，經原處分機關於98年4 月13日裁決處罰吊
    扣駕駛執照1 個月，並施以道路交通安全講習，駕駛執照限
    於98年5月13日前繳納，逾期未繳送，自98年5月14日起易處
    吊扣駕駛執照2個月；98年5月28日前未繳送駕駛執照者，自
    98年5 月29日起易處吊銷，並逕行註銷駕駛執照；駕駛執照
    吊（註）銷後，自98年5月29日起1年內不得重新考領駕駛執
    照。受處分人雖辯稱：其未曾收到吊扣駕駛執照之通知，以
    致駕駛執照遭註銷1 年，且上開通知由祖母代為收訖並未轉
    交，況其已未居於戶籍地2年云云。惟原處分係於98年4月17
    日送達受處分人戶籍地，並由受處分人本人之祖母簽名收受
    ，而受處分人遲至99年8月6日始向原處分機關提出聲明異議
    狀，顯已逾越法定20日異議期間，是聲明異議程序不合法，
    應予駁回等語。
二、抗告人即受處分人甲○○抗告意旨略稱：調扣通知單未送達
    本人，而其祖母高齡104 歲，應無行為能力，所為簽收無效
    云云。
三、經查：
  (一)按受處分人不服第8 條主管機關所為之處罰，得於接到裁決
    書之翌日起20日內，向管轄地方法院聲明異議，道路交通管
    理處罰條例第87條第1 項定有明文。交通法庭認聲明異議不
    合法律上之程式，且無從補正者，應以裁定駁回之，道路交
    通案件處理辦法第18條亦有規定，又此係交通異議事件之程
    序規定，且為聲明異議之合法要件，受處分人之聲明異議自
    須合於此項程序規定，法院始得受理為實體之審查。次按處
    理違反道路交通管理事件，有關文書送達之程序係依行政程
    序法之規定為之，違反道路交通管理事件統一裁罰標準及處
    理細則第5條亦有明文。是以依行政程序法第72條第1項前段
    規定，送達，於應受送達人之住居所、事務所或營業所為之
    ，而行政程序法第73條第1 項亦規定，於應送達處所不獲會
    晤應受送達人時，得將文書付與有辨別事理能力之同居人、
    受僱人或應送達處所之接收郵件人員。
  (二)查原處分係於98年4 月17日送達受處分人戶籍地，並由受處
    分人本人之祖母簽字收受，有臺北市交通事件裁決所違反道
    路交通管理事件裁決書、臺北市交通事件裁決所送達證書各
    1紙附卷為憑，而受處分人遲至99年8 月6日始向原處分機關
    提出聲明異議狀，分別有該聲明異議狀、臺北市交通事件裁
    決所對違反道路交通管理事件不服裁決聲明異議案件移送書
    、聲明異議狀上所蓋原處分機關收文戳章可稽，是受處分人
    聲明異議已逾法定不變期間。從而，揆諸前開道路交通管理
    處罰條例第87條第1 項、第18條之規定，本件異議程序自非
    適法，且依其情形無從補正，原審據以裁定駁回抗告人之異
    議，經核其認事用法均無不合。至受處分人辯稱：其祖母高
    齡104 歲無行為能力所為簽收無效云云，然抗告人之祖母既
    能明確簽下「祖母」二字而收領文書，應具有足夠之認知與
    辨識能力，而屬有辨別事理能力之人，是抗告意旨指其祖母
    所為簽收無效云云，應有誤解，並屬個人臆測之詞，尚非可
    採。
四、綜上所述，受處分人確有在六個月內，駕照違規記點共達六
    點以上之違規事實，事證明確，堪以認定。原裁定以原處分
    並無違誤，而駁回受處分人之聲明異議，核無不合，應予維
    持。受處分人徒執前詞提起抗告，指摘原裁定不當，為無理
    由，應予駁回。
據上論斷，應依道路交通案件處理辦法第26條，刑事訴訟法第41
2條，裁定如主文。
中    華    民    國    99    年    9     月    29    日
                  刑事第二十庭審判長法  官  楊貴雄
                                    法  官  許必奇
                                    法  官  周明鴻
以上正本證明與原本無異。
不得再抗告。
                                    書記官  郭彥琪
中    華    民    國    99    年    10    月    1     日

司法院資訊處製作；財團法人民間司法改革基金會備份。
